臺灣臺中地方法院刑事判決　　　　　　　　　　　　　九十年度訴字第二七二○號
　　公　訴　人　臺灣臺中地方法院檢察署檢察官
　　被　　　告　丁○○
右列被告因偽造文書等案件，經檢察官提起公訴（八十九年度偵字第二八二號），本
院判決如左：
    主  文
丁○○共同連續行使偽造私文書，足以生損害於他人，處有期徒刑捌月。
如附表編號一內容所示偽造之「甲○○」、「乙○○」署押各參枚計陸枚、如附表編
號二內容所示之物品，均沒收。
    事  實
一、丁○○係位於臺中市○○路門牌號碼不詳之「高明通訊」之業務員（下稱高明通
    訊，為「全虹企業股份有限公司」之加盟店），為他人辦理申辦行動電話業務，
    遇有欲租裝行動電話客戶即向各行動電話公司通路商辦理上線替其客戶登錄租裝
    ，平日亦兼作委託他通訊業者代為申辦之俗稱跑單幫業務，每辦理一件可賺取傭
    金約新臺幣（下同）五百元。詎其竟於民國（以下同）八十八年七月九日至十二
    日間，在高明通訊內，與真實姓名年籍不詳之成年男子「某甲」、「某乙」（下
    稱某甲、某乙），共同基於意圖使第三人獲取免費撥打電話之不法利益及偽造私
    文書之概括犯意聯絡，而為下列行為：（一）於八十八年七月初某日，丁○○趁
    游大昌委託其辦理甲○○遠傳電信之行動電話，並交付甲○○之身分證影本之機
    會，於八十八年七月九日在未經甲○○同意下，，假冒甲○○名義，透過通路商
    即「全虹企業股份有限公司」（下稱全虹公司）代為向中華電信股份有限公司北
    臺中營業處（下稱中華公司）申請租用0000000000號行動電話門號，
    丁○○並在高明通訊店內，在中華公司「行動電話業務租用申請書」之申請人簽
    名欄偽簽「甲○○」之署押一枚（該「行動電話業務租用申請書」」均為一式四
    聯，以複寫方式製作，故該四聯內均有「甲○○」之署押一枚，其中有一聯係客
    戶留存），表示己同意申請租用行動電話門號，然後再透過通路商即全虹公司交
    還給中華公司，而主張係由甲○○所親自申辦，致使中華公司陷於錯誤，誤認係
    甲○○本人所申辦，而開通上開行動電話門號之小卡ＳＩＭ晶片卡（卡號ＮＧＳ
    九九六Ｄ四五八七七九號）一張給丁○○，丁○○開通後即交由「某甲」按裝於
    自備之手機上盜撥使用（下稱犯罪事實一）；（二）丁○○另於八十八年七月九
    日，受「某乙」之委託，明知「某乙」所交付之乙○○身分證影本並非「某乙」
    本人，因其店內之ＳＩＭ晶片卡不足，乃在未經乙○○同意下，私自以乙○○之
    名義，在高明通訊店內，偽簽乙○○之署押填寫行動電話申請書後，傳真乙○○
    之身分證影本及行動電話申請書至位於臺中市區內某處之「神腦國際企業股份有
    限公司」之加盟店「登禾通訊有限公司」（下稱登禾通訊），諉稱其受乙○○之
    委託，轉委託不知情之登禾通訊員工戊○○（業經本院另為無罪判決）代為向中
    華電信股份有限公司北臺中營業處（下稱中華公司）申請租用00000000
    00號行動電話門號，因傳真後字跡模糊，戊○○即受丁○○之委託在中華公司
    「行動電話業務租用申請書」之申請人簽名欄重新謄寫而偽簽「乙○○」之署押
    一枚（該「行動電話業務租用申請書」」均為一式四聯，以複寫方式製作，故該
    四聯內均有「乙○○」之署押一枚，其中有一聯係客戶留存），表示己同意申請
    租用行動電話門號，然後再透過通路商即「神腦國際企業股份有限公司」交還給
    中華公司，而主張係由乙○○所親自申辦，致使中華公司陷於錯誤，誤認係乙○○本人所申辦，而經由戊○○交付上開行動電話門號之小卡ＳＩＭ晶片卡（卡號
    ＮＧＳ九九六Ｄ三六○二八七號）一張給丁○○，丁○○取得後即交由「某乙」
    按裝於自備之手機上盜撥使用（下稱犯罪事實二）。另「某甲」、「某乙」取得
    上開門號後即據以連續盜撥國際行動電話至世界各國（如沙烏地阿拉伯、印度、
    肯亞等國）多次，其中以「甲○○」名義申辦之0000000000號行動電
    話，自八十八年七月九日起至同年七月十四日止即有七百二十七筆通信紀錄，使
    中華公司誤認係正當使用人而陷於錯誤予以撥接，「某甲」且拒不繳納通信費，
    自八十八年七月九日申辦後至八十八年七月十九日因欠費未繳拆機止，前後合計
    共取得免付中華公司通話費用十五萬七千一百六十八元，扣除預付之保證金二千
    九百元後，共計取得十五萬四千二百六十八元之財產上不法利益（檢察官載為十
    九萬六千一百二十七元，嗣後經中華公司更正）；以「乙○○」名義申辦之00
    00000000號行動電話，自八十八年七月十二日起至同年七月二十一日止
    即有三千五百六十七筆通信紀錄，使中華公司誤認係正當使用人而陷於錯誤予以
    撥接，「某乙」且拒不繳納通信費，自八十八年七月十二日申辦後至八十八年九
    月十四日因欠費未繳拆機止，前後合計共取得免付中華公司通話費用七十八萬七
    千四百十一元，扣除預付之保證金二千九百元後，共計取得七十八萬四千五百十
    一元之財產上不法利益（檢察官載為八十六萬三千二百九十三元，嗣後經中華公
    司更正）；而均足以生損害於甲○○、乙○○、登禾通訊及中華公司對於行動電
    話使用者帳務管理上之正確性，嗣經乙○○收到中華公司之計費帳單後向臺灣臺
    中地方法院檢察署檢察官提出告訴始行查獲。
二、案經被害人乙○○、甲○○訴請臺灣臺中地方法院檢察署檢察官偵查起訴。
    理  由
一、右揭犯罪事實一，被告丁○○於警、偵訊及本院審理時均坦承確實未經甲○○之
    同意而偽簽其署押用以申辦行動電話；至犯罪事實二，被告丁○○固坦承未經乙○○之同意，傳真乙○○之身分證影本及行動電話申請書予同案被告戊○○（業
    據本院另為無罪判決）而委託其向中華公司申辦行動電話，並將取得之行動電話
    門號交予客戶「某乙」之事實，惟均辯稱：伊確實未經甲○○之同意而偽簽其署
    押用以申辦行動電話，惟並不知客戶（即某甲）係冒名申辦；已不記得傳真給戊○○之申請書（含其上乙○○之署押）是否為伊所寫或店內其他員工所寫，伊僅
    是受客戶（即某乙）之委託而代為透過登禾通訊向中華公司申辦，申辦後門號亦
    均交予客戶，實際應負客戶身分確認工作者，應係中華公司本身，伊並無確認義
    務，並無偽造文書及詐欺得利之犯行云云。然查：
    (1)被告已自承乙○○之身分證影本及行動電話申請書均係伊傳真予戊○○委託其
    代辦，而同案被告戊○○於本院審理時亦供稱乙○○之身分證影本及行動電話申
    請書均是丁○○傳真，其僅是因字跡模糊而重新謄寫等語（見本院九十一年一月
    二十一日、同年四月二日審判筆錄），且被告丁○○亦無法提出係店內何位員工
    所寫以供查證，是被告辯稱伊已不記得乙○○之行動電話申請書（含其上乙○○
    之署押）是否為伊所寫云云，顯係推卸之詞，無足採信。(2)被告本身從事通訊業
    務，平日並兼作委託他通訊業者代為申辦之俗稱跑單幫業務，每辦理一件並可賺
    取傭金約五百元，乃為行動電話公司通路商之一環，被告既以此為業，對於通路
    商受理行動電話申租作業流程必知之甚詳，理應知悉通路商受理客戶租用行動電
    話號碼除填寫租用表格外，須驗證客戶身分證正本，若為代辦則需驗證委託人身
    分證正本，並蓋委託人印章，驗證無誤後代收保證金、設定費（或免收），並配
    卡傳真行動電話公司後方能鍵檔開通；其亦應知悉冒名申辦行動電話事件在所多
    有，於受理申辦時，對於申辦人之真實身分自應詳加查核，且於受理申辦時，應
    請客戶或代辦之委託人自行簽立署押，不應代客戶簽立署押，此為該行業者應有
    之通識，並有中華公司與神腦國際企業股份有限公司簽立之委託代理商行銷行動
    電話業務契約書影本一紙在卷可為參考，竟未詳加查核申辦客戶（即某甲、某乙
    ）之真實身分，即自行代客戶簽立署押，且被害人甲○○之身分證件確係由甲○○交給游大昌，再由游大昌親交被告丁○○，此點業據被害人甲○○指稱、證人
    游大昌證述及被告自承無訛（見本院九十年十二月三日訊問筆錄），是被告空言
    辯稱伊並不負有確認客戶真實身分之義務且不知客戶係冒名申辦云云，乃事後畏
    罪卸責之詞，亦無足採；(3)本件被告之自白部分，與被害人乙○○、甲○○於偵
    、審中之指訴及證人游大昌、中華公司臺灣中區電信分公司北臺中營業處政風室
    主任丙○○於偵、審中之證述；及同案被告戊○○於偵、審中供述之情節互核相
    符，復有中華電信股份有限公司行動電話業務租用申請書二份、及該公司臺灣中
    區電信分公司北臺中營運處八十八年九月二十七日中北政字第８８Ａ４３００１
    １０號函一份、以「甲○○」名義申辦之0000000000號行動電話及以
    「乙○○」名義申辦之0000000000號行動電話之通話明細表影本、欠
    費明細表影本各一份附卷可稽，本件事證明確，被告丁○○之犯行堪以認定。
二、核被告丁○○所為，係犯刑法第二百十六條、第二百十條之行使偽造私文書罪及
    同法第三百三十九條第二項之詐欺得利既遂罪（取得不付費撥打電話之利益）。
    查被告利用不知情之登禾通訊員工戊○○代為向中華公司提出中華公司之「行動
    電話業務租用申請書」，申請租用以「乙○○」名義申辦之000000000
    0號行動電話，於傳真模糊之際並委託戊○○偽簽「乙○○」之署押，此部分（
    即偽造署押、偽造私文書及行使偽造私文書）被告係屬間接正犯；且被告既明知
    未受甲○○、乙○○之委託而冒名申辦行動電話，並將取得之行動電話門號ＳＩ
    Ｍ卡交與前揭某甲、某乙使用，其應可預見某甲、某乙將用來撥打行動電話而拒
    付通信費，否則一般人不致於繳交二千九百元之保證金及六百元之設定費，而僅
    為了取得一張ＳＩＭ卡，是被告與某甲、某乙間對於詐欺得利部分，有犯意聯絡
    及行為分擔甚為顯然，各為共同正犯。又查被告偽造「甲○○」、「乙○○」署
    押行為（因該中華公司行動電話業務租用申請書為一式四份，以複寫方式製作，
    故該四聯內均有「甲○○」、「乙○○」之署押各一枚），為偽造私文書之階段
    行為，偽造之低度行為，為高度之行使行為所吸收，均不另論罪。另被告先後二
    次行使偽造私文書及多次詐欺得利犯行，時間緊接，犯罪構成要件相同，顯係基
    於概括犯意反覆為之，為連續犯，應均論以一罪並依法加重其刑。另查被告所犯
    行使偽造私文書罪、詐欺得利罪二罪之間，有方法結果之牽連關係，為牽連犯，
    應依刑法第五十五條規定，從較重之行使偽造私文書罪處斷。爰審酌被告明知未
    受他人委託而冒名申辦行動電話交付他人使用，於短短不到十日內即造成中華公
    司達九十多萬之話費損失，嚴重危害交易秩序，惟念其素行良好，並無前科，犯
    罪之動機係因一時貪念，僅為圖賺取代辦費用，犯罪之目的尚屬單純，所用手段
    尚屬平和，犯罪後復能坦承部分犯行、態度尚屬良好及尚未與被害人達成和解賠
    償損害（故不適於宣告緩刑）等一切情狀，量處如主文所示之刑。
三、如附表編號一所示偽造之「甲○○」、「乙○○」署押合計六枚，應依刑法第二
    百十九條規定沒收之（最高法院四十三年臺上字第七四七號判例參照）。另被告
    丁○○於上開犯行所取得如附表編號二所示之中華公司行動電話業務租用申請書
    之客戶留存聯一紙（含其上之「甲○○」、「乙○○」署押各一枚計二枚，最高
    法院六十三年臺上字第二七七０號判例參照），雖未據扣案，然為被告因上開犯
    行所取得之物，且無其他積極證據可資證明業已滅失而不存在，仍應依刑法第三
    十八條第一項第三款規定，宣告沒收之。至「某甲」、「某乙」用以盜撥之前揭
    ＳＩＭ晶片卡二張（以「甲○○」名義申辦之門號0000000000號ＳＩ
    Ｍ晶片卡（卡號ＮＧＳ九九六Ｄ四五八七七九號）、以「乙○○」名義申辦之門
    號0000000000號之ＳＩＭ晶片卡（卡號ＮＧＳ九九六Ｄ三六○二八七
    號）及按裝該二ＳＩＭ晶片卡之手機雖係供其犯罪所用之物，因均未據扣案，且
    無證據證明ＳＩＭ晶片卡二張現尚存在，亦無證據證明該手機係屬被告丁○○或
    「某甲」、「某乙」所有，為免執行困難，均不依法宣告沒收，附此敘明。
據上論斷，應依刑事訴訟法第二百九十九條第一項前段，刑法二十八條、第五十六條
、第二百十六條、第二百十條、第三百三十九條第二、一項、第五十五條、第二百十
九條、第三十八條第一項第三款，罰金罰鍰提高標準條例第一條前段，判決如主文。
本案經檢察官郭景東到庭執行職務。
中      華      民      國    九十一    年      五      月      七      日
                                  臺灣臺中地方法院刑事第六庭
                                    審判長法  官  梁  堯  銘
                                          法  官  許  旭  聖
                                          法  官  洪  堯  讚
右正本證明與原本無異。
如不服本判決，應於判決送達後十日內向本院提出上訴狀，上訴於臺灣高等法院臺中
分院( 須附繕本 )。
                                          書記官
中      華      民      國    九十一    年      五      月      七      日
附錄本案論罪科刑法條全文：
刑法第二百十條：
偽造、變造私文書，足以生損害於公眾或他人者，處五年以下有期徒刑。
刑法第二百十六條：
行使第二百十條至第二百十五條之文書者，依偽造、變造文書或登載不實事項或使登
載不實事項之規定處斷。
刑法第三百三十九條第一項、第二項：
意圖為自己或第三人不法之所有，以詐術使人將本人或第三人之物交付者，處五夫以
下有期徒刑、拘役或科或併科一千元以下罰金。
以前項方法得財產上不法之利益或使第三人得之者，亦同。
附    表：
一、中華公司行動電話業務租用申請書（如八十八年度他字二三二五號偵查卷第三九
    頁、四十頁所示）客戶簽章欄之「甲○○」、「乙○○」署押各三枚（該中華公
    司行動電話業務租用申請書為一式四份，以複寫方式製作，故該四聯內均有「甲○○」、「乙○○」之署押，其中有一聯因係客戶留存，故本編號內之署押係指
    不包括客戶留存聯之其餘三聯上之六枚署押而言）（最高法院四十三年臺上字第
    七四七號判例參照）。
二、中華公司行動電話業務租用申請書之客戶留存聯二紙（如八十八年度他字二三二
    五號偵查卷第三九頁、四十頁所示，含其上之「甲○○」、「乙○○」署押各一
    枚計二枚）（最高法院六十三年臺上字第二七七０號判例參照）。
